【裁判字號】    99,抗,532
【裁判日期】    990506
【裁判案由】    聲請具保停止羈押
【裁判全文】
臺灣高等法院刑事裁定                   99年度抗字第532號
抗  告  人
即  被  告  甲○○
選任辯護人  劉世興律師
上列抗告人即被告因違反毒品危害防制條例案件，不服臺灣桃園
地方法院中華民國99年4月12日裁定（99年度偵聲字第197號），
提起抗告，本院裁定如下：
    主  文
抗告駁回。
    理  由
一、原裁定意旨略以：聲請人即被告甲○○涉嫌於民國99年3月1
    8日凌晨3時35分許，基於販賣第三級毒品之犯意，在桃園縣
    桃園市○○○路與同德二街路口，向友人黃柏修及其姓名年
    籍不詳綽號「阿淵」之朋友，以新台幣（下同）27萬元之價
    格，購入第三級毒品愷他命1公斤，於同日凌晨3時45分許，
    在桃園縣桃園市○○路與南平路口為警查獲等事實，除據被
    告坦承不諱外，與證人黃柏修證述之情節相符，另經檢察官
    提出扣案愷他命1包（約1公斤）為證，經臺灣桃園地方法院
    （下稱桃園地院）於99年3月18日訊問被告並審酌上開事證
    後，認被告涉犯毒品危害防制條例第4條第3項販賣第三級毒
    品罪嫌重大，被告涉犯罪名係法定刑為「五年以上有期徒刑
    ，得併科新臺幣五百萬元以下罰金」之重罪，非予羈押，顯
    難進行追訴審判或執行，依刑事訴訟法第101條第1項第3款
    規定，於該日裁定羈押被告在案。茲查上開羈押原因依然存
    在，尚有共犯「阿淵」未到案，倘許被告交保在外，不僅難
    期被告能到庭進行後續之偵查、審理以至執行程序，且有令
    「阿淵」等共犯得有機會與被告勾串之虞，從而，應不宜准
    許被告以具保代替羈押。另原審函詢承辦檢察官意見結果，
    亦據覆：「被告前後說詞反覆，有串證之虞，不贊成停止羈
    押」等語，有桃園地院99年4月9日辦理刑事案件電話紀錄查
    詢表1紙在卷可查。綜上，認聲請人聲請具保停止羈押，自
    難准許，應予駁回。
二、抗告意旨略以：抗告人即被告於原審羈押庭已坦承犯罪，嗣
    於偵查庭再為一致性之供述，且買毒原因、經過，亦與黃柏
    修所述一致，99年3月29日被告具狀表示勘驗黃柏修手機內
    「阿淵」之門號後，經黃柏修確認無誤，足見被告坦然面對
    司法，被告何有串證之必要，原審以被告仍有串證使案情陷
    入誨暗之虞駁回具保之聲請，顯然不備相當理由及有違大法
    官釋字第665號解釋云云。
三、按被告有無繼續羈押之必要，應許由法院斟酌訴訟進行程度
    及其他一切情事而為認定。最高法院46年度台抗字第6號著
    有判例可參，而關於羈押與否之審查，其目的僅在判斷有無
    實施羈押強制處分之必要，並非認定被告有無犯罪之實體審
    判程序，故關於羈押之要件，無須經嚴格證明，以經釋明得
    以自由證明為已足；至於被告是否成立犯罪，乃本案實體上
    應予判斷之問題。故被告有無羈押之必要，法院僅須審查被
    告犯罪嫌疑是否重大、有無羈押原因、以及有無賴羈押以保
    全偵審或執行之必要，由法院就具體個案情節予以斟酌決定
    ，如就客觀情事觀察，法院許可羈押之裁定或延長羈押之裁
    定，在目的與手段間之衡量並無明顯違反比例原則情形，即
    無違法或不當可言。司法院大法官釋字第665號就刑事訴訟
    法第101條第1項第3款規定之合憲解釋於理由中明載：「刑
    事訴訟法第101條第1項第3款規定之羈押，係因被告所犯為
    死刑、無期徒刑或最輕本刑為5年以上有期徒刑之罪者，其
    可預期判決之刑度既重，該被告為規避刑罰之執行而妨礙追
    訴、審判程序進行之可能性增加，國家刑罰權有難以實現之
    危險，該規定旨在確保訴訟程序順利進行，使國家刑罰權得
    以實現，以維持重大之社會秩序及增進重大之公共利益，其
    目的洵屬正當。又基於憲法保障人民身體自由之意旨，被告
    犯上開條款之罪嫌疑重大者，仍應有相當理由認為其有逃亡
    、湮滅、偽造、變造證據或勾串共犯或證人等之虞，法院斟
    酌命該被告具保、責付或限制住居等侵害較小之手段，均不
    足以確保追訴、審判或執行程序之順利進行，始符合該條款
    規定，非予羈押，顯難進行追訴、審判或執行之要件，此際
    羈押乃為維持刑事司法權有效行使之最後必要手段，於此範
    圍內，尚未逾越憲法第23條規定之比例原則，符合本院釋字
    第392號、第653號、第654號解釋意旨，與憲法第8條保障人
    民身體自由及第16條保障人民訴訟權之意旨，尚無違背。」
    ，可知其非宣告刑事訴訟法第101條第1項第3款之重罪羈押
    原因違憲，係要求附加考量被告除犯重罪之外，是否有相當
    理由認其有逃亡、湮滅、偽造、變造證據或勾串共犯或證人
    等之虞，依法條體系解釋，該等附加考量與單純考量同條第
    1項第1款、第2款之羈押原因仍有程度之不同，應予區別，
    否則不啻等同廢除同條第1項第3款之羈押原因。基此，伴同
    重罪羈押考量逃亡、湮滅、偽造、變造證據或勾串共犯或證
    人之虞，與單純考量有逃亡、湮滅、偽造、變造證據或勾串
    共犯或證人之虞之羈押原因，強度應有差異，即伴同重罪羈
    押考量之逃亡、湮滅、偽造、變造證據或勾串共犯或證人之
    虞，其理由強度未必足夠為單獨之羈押原因，然得以與重罪
    羈押之羈押原因互為相佐。
四、本件抗告人甲○○所涉犯罪事實係毒品危害防制條例第4條
    第3項之販賣第三級毒品罪，犯嫌重大，所犯罪名係法定刑
    為「五年以上有期徒刑，得併科新臺幣五百萬元以下罰金」
    之重罪，合於刑事訴訟法第101條第1項第3款得予羈押之要
    件，抗告人甲○○對所涉犯行坦承不諱外，核與證人黃柏修
    之證述相符，另經檢察官提出扣案愷他命1包（約1公斤）為
    證，經桃園地院於99年3月18日訊問抗告人並審酌上開事證
    後，堪認抗告人所涉毒品危害防制條例第4條第3項之販賣第
    三級毒品罪嫌重大，屬最輕本刑5年以上有期徒刑之重罪，
    非予羈押，顯難進行刑事訴訟程序，依刑事訴訟法第101條
    第1項第3款規定，於99年3月18日裁定羈押，觀之檢察官提
    供之偵查卷證，確有共犯仍未全部到案，已到案被告部分，
    亦有待對質、釐清案情，若任由抗告人開釋在外，不但易於
    串證，且難免有湮滅罪證之可能，勢將造成訴訟程序難以進
    行追訴之結果，是抗告人之勾串共犯及證人之羈押原因存在
    ，對其確有非予羈押，顯難進行追訴之必要性，另原審函詢
    承辦檢察官意見結果，據覆：「被告前後說詞反覆，有串證
    之虞，不贊成停止羈押」等語，有桃園地院99年4月9日辦理
    刑事案件電話紀錄查詢表1紙在卷可查。衡諸抗告人所涉重
    罪，對侵犯社會之危害性，及國家刑罰權遂行之公益考量，
    認對抗告人維持羈押處分係適當、必要，且以司法追訴之國
    家與社會公益，及抗告人之人身自由私益兩者利益衡量後，
    認本件羈押事由及必要性仍然存在，不能因具保而使之消滅
    。抗告人稱伊於原審羈押庭已坦承犯罪，嗣於偵查庭又為一
    致性供述，且購買毒品之原因、經過，與同案被告黃柏修一
    致，且99年3月29日抗告人具狀表示勘驗黃柏修手機內「阿
    淵」之門號後，亦經黃柏修確認無誤，足見抗告人已坦然面
    對司法云云，均非羈押原因消滅之事由。綜上，抗告人羈押
    之原因依然存在，不能因具保而使之消滅，其聲請停止羈押
    ，自難准許。原法院基於相同之認定，駁回具保停止羈押之
    聲請，經核並無違誤，應予維持。從而，抗告人徒憑己意，
    仍執前詞提起抗告，指摘原裁定不當，為無理由，應予駁回
    。
五、據上論斷，依刑事訴訟法第412條，裁定如主文。
中    華    民    國    99    年    5    月    6      日
                  刑事第二十三庭  審判長法  官  許宗和
                                        法  官  林海祥
                                        法  官  潘進柳
以上正本證明與原本無異。
不得再抗告。
                                        書記官  任正人
中    華    民    國    99    年    5     月    7     日

司法院資訊處製作；財團法人民間司法改革基金會備份。
